臺灣臺南地方法院刑事判決
110年度交簡上字第83號
上  訴  人
即  被  告  葛涵綺




選任辯護人  蔡佳渝律師
上  訴  人
即  被  告  汪辰𢖍


選任辯護人  嚴庚辰律師
            嚴奇均律師
            柯漢威律師
上列上訴人即被告因過失傷害案件，不服本院中華民國110年4月
9日110年度交簡字第373號第一審簡易判決（聲請簡易判決處刑
書案號：110年度調偵字第284號），提起上訴，本院管轄之第二
審合議庭判決如下：
    主  文
原判決撤銷。
葛涵綺、汪辰𢖍均犯過失傷害罪，各處拘役肆拾日，如易科罰金
，均以新臺幣壹仟元折算壹日。均緩刑貳年。
    事  實
一、葛涵綺於民國109年3月4日上午7時10分許，駕駛車牌號碼00
    0-0000號自用小客車，沿臺南市新市區新港社大道由南往北
    方向行駛於內側車道，而汪辰𢖍則駕駛車牌號碼0000-00號
    自用小客車，沿同向行駛在葛涵綺上開車輛後方，其2人行
    經臺南市○市區○○○○道路○○號58-6-9號附近，本均應注意車
    前狀況，且後車應與前車之間保持隨時可以煞停之距離，而
    依當時天候晴、日間自然光線、柏油路面乾燥、無缺陷、無
    障礙物、視距良好等情狀，客觀上並無不能注意之情事，竟
    均疏未注意車前狀況，亦未與前車之間保持隨時可以煞停之
    距離，貿然直行；適有林世雋駕駛車牌號碼000-0000號自用
    小客車，沿臺南市新市區新港社大道由南往北方向行駛於外
    側車道，亦疏未注意變換車道時，應讓直行車先行，並注意
    安全距離，貿然自外側車道變換至內側車道，而在壓縮與後
    方車輛行車安全距離之情形下，行駛在葛涵綺上開車輛前方
    ，嗣林世雋因見前方車輛（即楊政浤駕駛之車牌號碼00-000
    0號車輛）緊急煞車，亦緊急煞車，惟因煞車不及，仍自後
    撞擊楊政浤之車輛，而後方葛涵綺、汪辰𢖍之車輛亦均因未
    充分注意車前狀況、未保持與前車間隨時可煞停之距離而未
    及煞停，以致林世雋之車輛隨後遭葛涵綺之車輛自後撞擊，
    並因汪辰𢖍之車輛自後撞擊葛涵綺之車輛而再往前推撞林世
    雋之車輛，林世雋因此受有左側髖部挫傷、左股骨頭缺血性
    壞死之傷害。嗣警據報到場處理，葛涵綺、汪辰𢖍於肇事後
    均留在現場，並於有偵查犯罪權限之人發覺犯罪前，向到場
    處理事故之員警坦承肇事，自首而接受裁判，始查悉上情。
二、案經林世雋訴請臺灣臺南地方檢察署檢察官偵查後聲請以簡
    易判決處刑。
    理  由
壹、關於證據能力之認定：
一、本判決所引用被告以外之人於審判外之陳述，檢察官、被告
    葛涵綺及其辯護人、被告汪辰𢖍及其辯護人於本院準備程序
    及審理時，均已明示同意有證據能力（本院交簡上卷第178
    至180頁、第354至356頁、第395至396頁），經本院審酌該
    等證據作成時之情況，並無違法取證或其他瑕疵，與本案待
    證事實均具有關聯性，證明力非明顯過低，認為以之作為證
    據應屬適當，依刑事訴訟法第159條之5第1項規定，均有證
    據能力。  
二、另本判決所引用之非供述證據，與本案待證事實均具有證據
    關聯性，且無證據證明係公務員違背法定程序所取得，依刑
    事訴訟法第158條之4規定之反面解釋，亦均有證據能力。　
貳、認定犯罪事實所憑之證據及理由：
一、上開犯罪事實，業據被告葛涵綺、汪辰𢖍於本院審理時均坦
    承不諱（本院交簡上卷第395頁），核與證人即告訴人林世
    雋於警詢及偵查中之證述（偵1卷第33至35頁、第60至61頁
    ）、證人楊政浤於警詢之證述（偵1卷第36至38頁）大致相
    符，並有道路交通事故現場圖、道路交通事故調查報告表㈠
    、㈡各1份（偵1卷第21至23頁）、現場及車損照片14張（偵1
    卷第45至51頁）、被告汪辰𢖍車輛（車號0000-00號）之行
    車紀錄器錄影畫面擷圖3張、被告葛涵綺車輛（車號000-000
    0號）之行車紀錄器錄影畫面擷圖4張、告訴人車輛（車號00
    0-0000號）之行車紀錄器錄影畫面翻拍照片4張（偵1卷第52
    至57頁）、告訴人之武聖骨外科診所109年3月4日診斷證明
    書及病歷表各1份（偵1卷第4頁、本院交簡上卷第207頁）、
    告訴人之林森醫院109年5月26日診斷證明書、同院110年8月
    9日林醫字第3620號函暨所附告訴人109年4月至109年5月之
    診療門診及住院病歷影本、同院110年9月3日林醫字第3624
    號函各1份（偵1卷第14頁；本院交簡上卷第211至288頁、第
    317頁）在卷可稽，足認被告葛涵綺、汪辰𢖍上開任意性自
    白均與事實相符，堪以採信。
二、按汽車在同一車道行駛時，除擬超越前車外，後車與前車之
    間應保持隨時可以煞停之距離；汽車行駛時，駕駛人應注意
    車前狀況，並隨時採取必要之安全措施，道路交通安全規則
    第94條第1項、第3項分別定有明文。查被告葛涵綺、汪辰𢖍
    均為考領有適當駕駛執照之人，自均應知悉上開規定，並應
    注意遵守上開規定謹慎行駛；而依卷附之道路交通事故調查
    報告表㈠所載，上開交通事故發生當時天候晴、日間自然光
    線、柏油路面乾燥、無缺陷、無障礙物、視距良好等情狀，
    客觀上並無不能注意之情事，被告葛涵綺、汪辰𢖍竟均疏未
    注意車前狀況，亦未與前車之間保持隨時可以煞停之距離，
    於前揭時、地貿然直行，因而陸續與前方告訴人之車輛發生
    碰撞，致告訴人受有左側髖部挫傷、左股骨頭缺血性壞死之
    傷害，足認被告葛涵綺、汪辰𢖍對於上開交通事故之發生，
    均有過失，且其等過失行為與告訴人前述傷害結果間，具有
    相當因果關係甚明。又經本院依被告葛涵綺、汪辰𢖍之聲請
    送請臺南市車輛行車事故鑑定覆議會進行覆議，覆議結果亦
    認：①就告訴人、被告葛涵綺及訴外人楊政泓部分，告訴人
    駕駛自小客車，變換車道壓縮後車行車安全距離，導致事故
    發生，為肇事原因；被告葛涵綺駕駛自小客車，未注意車前
    狀況，未保持安全距離，同為肇事原因；楊政泓無肇事原因
    ；②另就告訴人、被告葛涵綺、被告汪辰𢖍部分，被告汪辰�
    �駕駛自小客車，未注意車前狀況，未保持安全距離，為肇
    事主因；告訴人駕駛自小客車，變換車道導致事故發生，為
    肇事次因；被告葛涵綺無肇事原因等情，有臺南市政府110
    年7月15日府交智安字第1100856996號函暨所附南覆0000000
    案覆議意見書1份在卷可參（本院交簡上卷第149至153頁）
    ，亦同此認定，益徵被告葛涵綺、汪辰𢖍確均應負過失責任
    。
三、另按汽車在同向二車道以上之道路（車道數計算，不含車種
    專用車道、機車優先道及慢車道），除應依標誌或標線之指
    示行駛外，並應遵守下列規定：六、變換車道時，應讓直行
    車先行，並注意安全距離，道路交通安全規則第98條第1項
    第6款亦有明文。查告訴人駕駛自用小客車本應遵守上開規
    定行駛，且依前述當時之現場狀況，客觀上無不能注意之情
    事，參佐被告葛涵綺所提出之行車紀錄器錄影畫面擷圖（本
    院交簡上卷第69至71頁），確實可見告訴人駕車自外側車道
    變換至內側車道而行駛在被告葛涵綺車輛前方，並未注意此
    行為將壓縮前、後車間之安全距離，亦有過失，此由上揭覆
    議意見書之覆議意見亦堪以佐證。惟告訴人雖與有過失，亦
    僅係本件對被告葛涵綺、汪辰𢖍量刑之審酌因素，無解於其
    等之過失責任。至臺南市車輛行車事故鑑定會109年11月27
    日南市交鑑字第1091456798號函暨所附鑑定意見書（偵1卷
    第63至65頁），固認告訴人無肇事原因，惟依卷證資料足認
    告訴人確有變換車道未注意安全距離之過失，業如上述，此
    部分鑑定意見為本院所不採，附此敘明。
四、綜上，本案事證明確，被告葛涵綺、汪辰𢖍上開過失傷害犯
    行均堪認定，應依法論科。
參、論罪科刑及撤銷改判理由：
一、核被告葛涵綺、汪辰𢖍所為，均係犯刑法第284條前段之過
    失傷害罪。
二、又被告葛涵綺、汪辰𢖍於肇事後均留在現場，且係於有偵查
    權限之司法警察機關尚未能發覺何人犯罪前，即主動向據報
    到場處理之員警坦承肇事，有保安警察第二總隊第一大隊第
    二中隊南科分隊道路交通事故肇事人自首情形紀錄表2份附
    卷可佐（偵1卷第30、31頁），參以被告葛涵綺、汪辰𢖍事
    後均未逃避偵審之事實，堪認其2人均自首並接受裁判，爰
    均依刑法第62條前段之規定，減輕其刑。
三、原審判決以被告葛涵綺、汪辰𢖍上開犯行事證明確，予以論
    罪科刑，固非無見。惟告訴人就上開交通事故之發生與有過
    失，業經本院認定如前，應於量刑時一併考量告訴人之過失
    程度，原審未予審酌，已有未洽。且被告葛涵綺、汪辰𢖍於
    本院審理時，業與告訴人達成調解，並均已履行賠償義務完
    畢，有本院110年度南司刑簡上移調字第40號調解筆錄及本
    院公務電話紀錄各1份在卷可參（本院交簡上卷第367至368
    頁、第389頁），此部分量刑基礎有所變動，原審亦未及審
    酌。是原審判決既有上開未洽之處，自應由本院予以撤銷改
    判。
四、爰審酌被告葛涵綺、汪辰𢖍駕駛自用小客車，均疏未注意遵
    守相關交通法規，致告訴人受有左側髖部挫傷、左股骨頭缺
    血性壞死之傷害，所為均有不該；復考量被告2人駕車均未
    注意車前狀況、且未注意與前車之間保持隨時可以煞停之距
    離，告訴人駕車變換車道時亦疏未注意安全距離，其等就本
    件交通事故之過失程度，及告訴人所受傷勢情形，暨被告2
    人均坦承犯行，且於本院審理時與告訴人達成調解，並均已
    賠付完畢，有前引調解筆錄及公務電話紀錄各1份在卷可參
    （本院交簡上卷第367至368頁、第389頁），告訴人並表示
    願意原諒被告2人，請求從輕量刑之意（本院交簡上卷第357
    頁、第367頁）；兼衡被告2人均無任何犯罪前科紀錄，素行
    堪稱良好，有其等臺灣高等法院被告前案紀錄表各1份附卷
    可查，暨其等於本院審理時自述之智識程度及生活狀況：被
    告葛涵綺大學畢業、目前擔任工程師、月收入約新臺幣（下
    同）5萬餘元、須扶養母親；被告汪辰𢖍大學畢業、已婚、
    有2名子女（分別為大二、高三）、目前擔任工程師、月收
    入約7萬至8萬元、須扶養母親及子女（本院交簡上卷第408
    至409頁）等一切情狀，分別量處如主文所示之刑，並均諭
    知易科罰金之折算標準。
五、末查，被告葛涵綺、汪辰𢖍前均未曾受有期徒刑以上刑之宣
    告，有其等臺灣高等法院被告前案紀錄表各1份在卷可查，
    本院審酌被告葛涵綺、汪辰𢖍過去素行良好，均因一時疏忽
    致罹刑章，犯後均已坦承犯行，且與告訴人達成調解，並已
    賠付完畢、徵得告訴人之諒解等情，有前引調解筆錄及公務
    電話紀錄可佐，足見其等積極面對自己過錯、有盡力彌補損
    害之誠意，堪信其等經此科刑教訓，應當知所警惕而無再犯
    之虞，本院因認本件刑之宣告均以暫不執行為適當，爰依刑
    法第74條第1項第1款規定，均宣告緩刑2年。
據上論斷，應依刑事訴訟法第455條之1第1項、第3項、第369條
第1項前段、第364條、第299條第1項前段，刑法第284條前段、
第62條前段、第41條第1項前段、第74條第1項第1款，刑法施行
法第1條之1第1項，判決如主文。
本案經檢察官徐書翰聲請以簡易判決處刑，檢察官吳坤城、羅瑞
昌到庭執行職務。
中　　華　　民　　國　　110 　年　　11  　月　　23　　日
                  刑事第七庭  審判長法　官  黃琴媛
                                    法　官  孫淑玉
                                    法　官  吳彥慧
以上正本證明與原本無異。
不得上訴。
　　　　　　　　　　　　　　　　　　書記官  張儷瓊
中　　華　　民　　國　　110 　年　　11　　月　　25　　日
附錄本案論罪科刑法條：
中華民國刑法第284條
因過失傷害人者，處1年以下有期徒刑、拘役或10萬元以下罰金
；致重傷者，處3年以下有期徒刑、拘役或30萬元以下罰金。

卷宗代號對照表： 1.臺灣臺南地方檢察署109年度他字第4093號偵查卷宗(偵1卷) 2.臺灣臺南地方檢察署109年度偵字第23272號偵查卷宗(偵2卷) 3.臺灣臺南地方檢察署110年度調偵字第284號偵查卷宗(偵3卷) 4.臺灣臺南地方法院110年度交簡字第373號刑事卷宗(本院交簡字卷) 5.臺灣臺南地方法院110年度交簡上字第83號刑事卷宗(本院交簡上卷)